最高法院刑事判決　　　　　　九十四年度台上字第四六二八號
　　上　訴　人　甲○○
　　　　　　　　　　　　之8
上列上訴人因背信案件，不服台灣高等法院高雄分院中華民國九
十四年四月十一日第二審更審判決（九十二年度重上更(六)字第一
００號，起訴案號：台灣高雄地方法院檢察署八十一年度偵字第
一六一００、一八一七０、一八三二七、一八三二八、一八三二
九、一八四四五、一九三三七號），提起上訴，本院判決如下：
    主  文
上訴駁回。
    理  由
按刑事訴訟法第三百七十七條規定：上訴於第三審法院，非以判
決違背法令為理由，不得為之。是提起第三審上訴，應以原判決
違背法令為理由，係屬法定要件。且必須依據卷內資料為具體之
指摘，並足據以辨認原判決已具備違背法令之形式，始屬相當。
本件原判決認定上訴人甲○○於民國七十六年一月二十三日至七
十九年十二月二十日之間，擔任高雄縣總工會總幹事，為該總工
會兼營存放款業務之負責人。竟與該總工會先後任會計組長繆雄
標、黃王美雲，會計組幹事姚謝瑞珠、楊黃寶玉（此四人均已判
處罪刑確定），基於概括犯意之聯絡，均明知該總工會總務組長
吳玉珠並非定期存款戶，且所持以質借款項之鳳山市龍山寺所有
定期存款單並非吳玉珠所有，且未經該寺同意質押借款，依規定
不能質借款項予吳玉珠。詎其等共同意圖為吳玉珠之不法利益，
或四人、或五人陸續違規承辦、准予質借如原判決附表一所示之
八十八筆借款予吳玉珠，共計新台幣（下同）三千九百八十六萬
元，共同為違背其任務之行為。嗣吳玉珠投資股票虧損，無法清
償，而龍山寺又否認質借上開款項，致該總工會難以追償，受有
財產上之損害等情。係以上開事實，業據共同被告繆雄標、黃王
美雲、姚謝瑞珠、楊黃寶玉等於偵、審中分別供認，系爭八十八
筆借款，均經上訴人核示才違規准貸，吳玉珠借款簽具之「會員
儲蓄金預借憑證（即借款本票，下稱預借憑證）」及支出傳票均
有送請上訴人核章，是經上訴人同意才辦理借款的，但上訴人表
示既已在預借憑證上蓋了理事長的章，就不用再蓋他的章，所以
上訴人只蓋章在支出傳票上各情。核與證人吳玉珠證述，伊並非
會員，係冒用龍山寺之定存單為擔保，以個人名義向總工會質借
款項，上訴人及會計組同事繆雄標等人均知情伊投資股票虧損及
被人倒債，需款週轉，而違規貸款予伊，事後伊無錢償債等情節
相符。並有吳玉珠以個人名義借款所出具之預借憑證八十八張影
本附卷為證。復論述該八十八張預借憑證上蓋有繆雄標、王美雲
、謝瑞珠、黃寶玉及理事長李正宗之印文，雖無上訴人之核章，
但扣案之六十三張「現金支出傳票（下稱支出傳票）」上均蓋有
上訴人之印文，參酌繆雄標等人供述，系爭借款手續係經渠等審
查後，將預借憑證及支出傳票同時送給上訴人審核之作業流程，
顯見上訴人係故意不在預借憑證上核章，但由上訴人在支出傳票
上蓋章，亦足證其知情吳玉珠借款之情事。且吳玉珠在三、四年
間先後借貸八十八筆，金額合計高達三千九百八十六萬元之多，
所提供擔保均為龍山寺之定期存款單，此非吳玉珠所有，又未經
龍山寺同意質押，卻以吳玉珠本人名義借款，顯然不符該總工會
之放款規定，而八十八次均順利違規質借得款項，若非上訴人授
意，經辦之繆雄標等四人豈敢陸續多次將此不合規定之貸款案件
送請上訴人審核。至於高雄縣總工會未能提供另二十五筆借款之
支出傳票，以供審認，但據繆雄標、楊黃寶玉供述，支出傳票上
均經上訴人蓋章後才付款，有時上訴人不在，經其同意，先付錢
後，再由上訴人事後在傳票上補蓋章等情以觀，該二十五筆支出
傳票必有上訴人之核章，是此二十五張支出傳票雖未提出附卷為
證，亦不足為有利於上訴人之認定等情。因認上訴人犯行明確，
乃撤銷第一審關於上訴人背信部分之判決，改判仍論處上訴人共
同連續為他人處理事務，意圖為第三人不法之利益，而為違背其
任務之行為，致生損害於本人之財產罪刑。已詳其所憑之證據
及認定之理由。而以上訴人否認背信犯行，所辯伊事前不知情，
且以定期存款單質押借款，係授權會計組辦理，不需由伊批准云
云，係飾卸之詞，如何不足採信。以及吳玉珠事後翻異之詞，並
主張調查筆錄內容不實，暨證人楊新三、莊明陽、吳淑麗、陳英
萍等人之證言，及黃月娥、蔡佑文、蔡佐文名義之預借憑證四張
等證物，均如何不足為有利上訴人之證明，於判決理由內一一詳
予指駁及說明。從形式上觀察，原判決並無違背證據法則或理由
不備等違法情事存在。本件上訴人上訴意旨略以，(一)、黃王美雲
證述，理事長章由會計組長保管，足證並無將預借憑證同時送伊
核章之事實。(二)、原審不採信楊新三、莊明陽、吳淑麗、陳英萍
之證言，自屬違法。(三)、楊黃寶玉之證言先後矛盾，由其證陳上
訴人不在辦公室時，先付款再由上訴人補蓋章一節，反足以證明
，系爭借貸不需上訴人核示即可貸放。(四)、吳玉珠供述在調查時
，曾要求更改筆錄被拒，是調查筆錄記載吳玉珠供述：「甲○○
知道」一詞，不能採信。(五)、姚謝瑞珠於原審供證，本案爆發後
，總工會才規定以定存單質借需經總幹事同意。(六)、尚有其他客
戶質借案件，預借憑證均無總幹事蓋章。(七)、支出傳票六十三張
未逐一提示予上訴人辨認。另二十五張支出傳票為何短少。(八)、
本件係因楊黃寶玉將定存單私自交還吳玉珠，而無法行使質權，
致生損害，上訴人不應負背信罪責等語。惟查，核閱原審九十四
年三月二十九日審判筆錄記載，原審確曾提示支出傳票供上訴人
辨認，上訴人答稱：「沒意見。」有該份筆錄在卷可稽，所踐行
之訴訟程序難認有何違誤。是上訴意旨第(七)點所云，係非依卷證
資料為指摘。又姚謝瑞珠供證，本案爆發後才規定，以定存單質
借需經總幹事同意一節，原審未予採信，雖未說明其不予採信之
理由，而有微疵，但此違誤不足以影響判決之結果，不得執為合
法之第三審上訴理由。其餘上訴意旨所云，或係為單純事實上之
爭執，或係對原審法院認事、採證職權之適法行使，專憑己見，
任意爭辯，均非依據卷證資料，具體指摘原判決認事、採證及所
為論斷有何違背法令，不足據以辨認原判決已具備違法之情事。
本件上訴違背法律上之程式，應予駁回。又本件背信犯行，雖屬
刑事訴訟法第三百七十六條第五款所列不得上訴第三審之案件。
惟其係於八十四年十月二十日刑事訴訟法修正施行前，已起訴擊
屬於法院，原得上訴於第三審法院。依刑事訴訟法施行法第五條
第一項之規定，仍應依施行前之法定程序終結之，即得以上訴第
三審法院。附此明。
據上論結，應依刑事訴訟法第三百九十五條前段，判決如主文。
中　　華　　民　　國　九十四　年　　八　　月　二十五　日
                      最高法院刑事第五庭
                          審判長法官  吳　雄　銘
                                法官  池　啟　明
                                法官  郭　毓　洲
                                法官  吳　三　龍
                                法官  蘇　振　堂
      本件正本證明與原本無異
                                      書  記  官
中　　華　　民　　國　九十四　年　　八　　月　二十九　日
                                                    Ａ
